臺灣桃園地方法院民事簡易判決　　　　110年度壢簡字第502號
原　　　告　許琨琳　
被　　　告　東森山莊社區管理委員會

法定代理人　鍾景峯　
上列當事人間請求確認債權不存在事件，本院於民國110年9月15
日言詞辯論終結，判決如下：
    主    文
一、確認被告對原告就本院110 年度促字第198 號支付命令所載
    新臺幣（下同）9 萬1,780 元之債權不存在。
二、訴訟費用1,000元由被告負擔。
    事實及理由
壹、程序相關：
一、按確認法律關係之訴，非原告有即受確認判決之法律上利益
    者，不得提起之，民事訴訟法第247條第1項定有明文。所謂
    即受確認判決之法律上利益，係指法律關係存否不明確，原
    告主觀上認其在法律上之地位有不安之狀態存在，此種不安
    之狀態，能以確認判決將之除去者而言（最高法院52年台上
    字第1240號判例意旨參照）。查本件被告持有臺灣桃園地方
    法院110 年度司促字第198 號支付命令，而對原告有該支付
    命令債權存在，惟原告否認該支付命令所載新臺幣（下同）
    9 萬1,780 元債權（下稱系爭債權）之存在，則兩造就系爭
    債權存在與否顯已發生爭執，致原告在私法上之地位有受侵
    害之危險，而此不安狀態得藉本件確認判決加以除去，揆諸
    前開說明，原告提起本件訴訟，自有即受確認判決之法律上
    利益，合先敘明。
二、本件被告之法定代理人原為張道遠，嗣於訴訟進行中變更為
    鍾景峯，有被告提出桃園市楊梅區公所函可稽（見本院卷第
    31頁），鍾景峯並已聲明承受訴訟（見本院卷第29頁），於
    法並無不合，應予准許。
貳、實體相關：
一、原告主張：原告於民國109 年6 月18日經法院之強制執行程
    序拍定買受地號為桃園市楊梅區東寧段131 、133 、134 、
    135 、136 、143 、144 、145 、146 號之土地，及建號為
    桃園市○○區○○段000 號之建物（門牌號碼：桃園市○○
    區○○路00巷00號4 樓，下稱系爭建物）。詎被告竟以系爭
    建物之前手所積欠之管理費9 萬1,780 元應由原告繼受為由
    ，向本院聲請核發上開支付命令在案，而對原告取得該支付
    命令所示之系爭債權。惟公寓大廈管理條例第24條，雖規定
    區分所有權之繼受人應於繼受後遵守原區分所有權人依本條
    例或規約所定之一切權利義務事項，然此不包括繼受已發生
    之債務，故已具體發生之管理費債務自不在原告依該規定應
    繼受之範圍內。又系爭債權既為被告與系爭建物之前手間之
    債權債務關係，基於債之相對性，除原告依法為債務承擔外
    ，被告自不得向原告請求給付。又原告亦無被告所稱於109
    年8 月23日與被告協商並同意給付上開管理費之情事，且法
    院拍賣公告備註欄第七條之文義亦無拍定人即應繼受前手積
    欠之管理費債務之意，是被告對原告之系爭債權應不存在等
    語。為此，爰依法提起本件訴訟等語。並聲明：如主文第一
    項所示。
二、被告則以：伊對於上開土地及系爭建物之謄本均無登記規約
    之約定及欠費事項乙節，並無意見。然於原告拍定買受系爭
    建物前，被告即在系爭建物門口張貼公告週知系爭建物之前
    手積欠管理費之情形；且法院拍賣公告備註欄第七條亦有註
    明「本件標的物原所有權或使用人如有積欠工程受益費及水
    電、瓦斯或管理費等費用，應由拍定人自行與相關單位洽商
    解決」，故原告於拍定買受系爭建物前就其前手尚積欠被告
    管理費乙情應已知悉，自應繼受其前手對被告之管理費債務
    。況原告於109 年8 月23日曾與被告協商，而同意在109 年
    9 月15日點交後繳清其前手積欠之管理費。是被告對原告之
    系爭債權存在等語，資為抗辯。並聲明：原告之訴駁回。
三、本院之判斷：
（一）按民法第826 條之1 固修正共有物讓與之責任規定：不動
      產共有人間關於共有物使用、管理、分割或禁止分割之約
      定或依第820 條第1 項規定所為之決定，於登記後，對於
      應有部分之受讓人或取得物權之人，具有效力。其由法院
      裁定所定之管理，經登記後，亦同。動產共有人間就共有
      物為前項之約定、決定或法院所為之裁定，對於應有部分
      之受讓人或取得物權之人，以受讓或取得時知悉其情事或
      可得而知者為限，亦具有效力。共有物應有部分讓與時，
      受讓人對讓與人就共有物因使用、管理或其他情形所生之
      負擔連帶負清償責任。惟自法律規定之體例而言，區分所
      有建築物所有人間之權利義務關係，係規定於所有權章第
      二節之「不動產所有權」中（第799 條至第800 條之1 ）
      ，而共有人間之權利義務關係，係規定於所有權章第四節
      「共有」中，「區分所有建築物」所有人之權利義務，自
      應優先適用「區分所有」之相關規定，惟該「不動產所有
      權」之章節中並無受讓人應就前手欠繳之管理費連帶負責
      之規定，僅於第799 條之1 規定：「區分所有人間依規約
      所生之權利義務，繼受人應受拘束；其依其他約定所生之
      權利義務，特定繼受人對於約定之內容明知或可得而知者
      ，亦同」。該規定與公寓大廈管理條例第24條第1 項「區
      分所有權之繼受人，應於繼受後遵守原區分所有權人依本
      條例或規約所定之一切權利義務事項」之規定相仿，而實
      務上向來均認為公寓大廈管理條例第24條第1 項係指規約
      對於繼受人發生拘束力，至於已具體發生之管理費給付義
      務則不在此限（臺灣高等法院暨所屬法院89年法律座談會
      彙編，第105-107 頁、93年法律座談會民事類提案第13號
      、司法院司法業務研究會第49期研究專輯第30則）。又民
      法第826 條之1 第1 項及第3 項之規定，應指經地政機關
      登記或法院裁定所定之管理登記者而言，後手並不當然繼
      受承擔前手之管理費債務（本院99年度小上字第83號、99
      年度小上字第50號判決意旨參照）。
（二）經查，系爭建物之建物登記謄本並無任何關於規約或管理
      費積欠登記之相關記載乙節，有本院108 年度司執字第00
      000 號卷可稽，佐以被告於本院審理中亦自承略為：「（
      問：有關規約的規定是否有登記於系爭建物的建物謄本上
      ？）沒有。我們規約沒有規範要繼承前屋主欠繳的管理費
      。…（問：（提示本院108 年度司執字第72955 號卷第13
      至22頁）謄本上並無登記欠費事項，對此有何意見？）確
      實如此。」（見本院卷第29頁反面至30頁），故除原告與
      其前手訂立契約承擔其前手之管理費債務外，依前開說明
      ，原告自不繼受其前手積欠之管理費債務。是以本件被告
      對原告之系爭債權應不存在。
（三）至被告雖辯以系爭建物門口既有張貼公告周知原告之前手
      積欠管理費之事，且法院拍賣公告備註欄第七條亦明載「
      本件標的物原所有權或使用人如有積欠工程受益費及水電
      、瓦斯或管理費等費用，應由拍定人自行與相關單位洽商
      解決」，故原告應繼受其前手對被告之管理費債務等語。
      惟依前揭說明，倘非經地政機關登記或法院裁定所定之管
      理登記之情形，已具體發生之管理費債務並不因被告片面
      之公告而當然由原告繼受。又法院拍賣公告所載上開事項
      ，亦僅係提醒應買人注意標的物之上述情形，以免生糾葛
      ，非即表示應由買受人即原告繼受其前手之管理費。是被
      告所辯，尚無理由，委無可採。
四、綜上所述，原告依法請求確認被告對原告就臺灣桃園地方法
    院110 年度促字第198 號支付命令所載之系爭債權不存在，
    為有理由，應予准許。
五、本件事證已臻明確，兩造其餘之攻擊防禦方法及所提證據，
    於判決結果不生影響，爰不一一論列，併此敘明。
六、訴訟費用負擔之依據：民事訴訟法第78條。並依職權確定訴
    訟費用額為1,000元（即第一審裁判費）。
中    華    民    國   110    年    9     月    29    日
                  中壢簡易庭  法  官  劉哲嘉
以上為正本係照原本作成。
如不服本判決，應於送達後20日內，向本院提出上訴狀並表明上
訴理由，如於本判決宣示後送達前提起上訴者，應於判決送達後
20日內補提上訴理由書（須附繕本）。
如委任律師提起上訴者，應一併繳納上訴審裁判費。
中    華    民    國   110    年    9     月    29    日
                              書記官  鄭履任